臺灣臺中地方法院刑事判決　　　　 96年度交易字第757號
公　訴　人　臺灣臺中地方法院檢察署檢察官
被　　　告　丙○○
　　　　　　　　　　（另案在臺灣臺中監獄臺中分監執行中）
選任辯護人　鄭志明律師
上列被告因過失傷害案件，經檢察官提起公訴（九十六年度偵字
一六七０二六號），本院判決如下：
    主    文
丙○○因過失傷害人，處拘役伍拾日，如易科罰金，以新台幣壹
仟元折算壹日。
    犯罪事實
一、丙○○於民國九十六年五月二十八日上午五時許，駕駛車牌
    號碼ＥＹ—四七二一號自用小客車，沿臺中市○○○路○段
    由南屯路往公館路方向行駛，於同日上午五時二十分許，途
    經臺中市○○路與柳川西路二段交岔路口時，理應注意車前
    狀況，並隨時採取必要之安全措施，且不得超速行駛，又依
    當時天候晴、光線日間自然光線、柏油路面乾燥無缺陷、道
    路無障礙物、視距良好及行車管制號誌正常，並無不能注意
    之情事，竟疏未注意左右有無來車，並隨時採取必要之安全
    措施，即貿然以時速高達五十至六十公里之車速通過上開交
    岔路口，而同一時間，適有甲○○（事後抽血測得血液中酒
    精濃度八二點四MG/L，相當呼氣中酒精濃度零點四一二MG/L
    ）騎乘車牌號碼ＥＸＱ—二二一號輕型機車搭載乙○○，沿
    五權路由五權西路往柳川東路方向行駛途經上揭交岔路口，
    亦應注意車前狀況，並隨時採取必要之安全措施，且明知其
    服用酒類，已不能安全駕駛動力交通工具，又依當時客觀情
    狀，亦無不能注意之情事，竟於酒醉後仍騎乘上開機車，復
    亦疏未注意左右有無來車，即貿然通過上開交岔路口，由於
    雙方各有上開過失，丙○○所駕上開自用小客車之前車頭遂
    與甲○○所騎乘上開機車之右側車身發生碰撞，致使甲○○
    與乙○○人車倒地，而甲○○因此受有頭部損傷、股骨幹閉
    鎖性骨折、橈骨及尺骨閉鎖性骨折等傷害，另乙○○亦因此
    受有腦震盪、右側手肘皮瓣性撕裂傷及左側股骨開放性骨折
    等傷害。
二、案經甲○○、乙○○訴由臺中市警察局第一分局報請臺灣臺
    中地方法院檢察署檢察官偵查起訴。
    理    由
一、訊據被告丙○○固坦承伊確曾駕駛上開車輛於上開時、地與
    告訴人甲○○所騎乘之機車發生碰撞，而告訴人甲○○及乙○○並因此受有上開傷害等情不諱；惟仍矢口否認伊有何過
    失傷害之犯行，辯稱：伊乃見伊方向之號誌燈為綠燈，始以
    時速約五、六十公里之車速駕車通過上開交岔路口，而伊既
    係依循號誌燈行車，且本件係因告訴人甲○○酒醉後仍違規
    騎車並闖紅燈，始發生上開車禍事故，是伊就本件事故之發
    生應無任何過失責任云云。經查：
（一）上開犯罪事實，既據被告丙○○於偵查及本院行準備程序
      中為認罪之陳述，復有告訴人甲○○及乙○○於警詢中之
      指述可參，且有道路交通事故現場圖及道路交通事故調查
      報告表（一）、（二）、現場照片及行政院衛生署臺中醫
      院診斷證明書等在卷可參（上開書證附於警詢案卷第二一
      頁至第四一頁），足見被告前所為之自白，核與事實相符
      ，而伊事後所辯上情，無足採信。蓋按行車速度，依速限
      標誌或標線之規定，無速限標誌或標線者，應依下列規定
      ：一、行車時速不得超過五十公里。但在未劃設車道線、
      行車分向線或分線限制線之道路，或設有快慢車道分隔線
      之慢車道，時速不得超過四十公里；在汽車行駛時，駕駛
      人應注意車前狀況，並隨時採取必要之安全措施，道路交
      通安全規則第九十三條第一項第一款及第九十四條第三項
      分別定有明文；而查，被告於警詢中既自承伊駕車行經該
      交岔路口時，車速約為五十至六十公里等語在卷（詳見警
      詢案卷第十四頁），復與證人即當日為被告搭載之林怡吟
      於警詢中所為證述之情節相符（詳見警詢案卷第十九頁）
      ，則佐以上開交岔路口乃為未劃設車道線、行車分向線或
      分線限制線之道路等情，亦有道路交通事故現場圖及道路
      交通事故調查報告表（一）在卷足證（附於警詢案卷第二
      五頁），顯見被告駕車通過上開交岔路口之行車速度業已
      超出時速四十公里速限，而有超速行駛之情，容無疑義。
      次者，參諸員警依上開車禍事故發生後，被告所駕車輛及
      告訴人甲○○所騎乘機車均未移動之現場位置所繪製、制
      作之道路交通事故現場圖、道路交通事故調查報告表（一
      ）、（二）及現場照片以觀，既可見告訴人甲○○所騎乘
      機車乃在即將通過上開交岔路口時遭撞擊右側車身，而被
      告所駕車輛則係前車頭毀損及擋風玻璃破損等情，自堪徵
      被告駕車行至上開市區道路○○○路口時，顯因未依速限
      規定而超速行駛，且未注意車前狀況並隨時採取必要之安
      全措施，始撞擊欲自伊前方通過之告訴人機車，並致伊車
      輛之前車頭毀損及擋風玻璃破損，且未於現場留下有採取
      即時煞車措施之痕跡，復往前數公尺後始停車無訛。
（二）至被告雖以告訴人騎車行經上開交岔路口時係酒醉駕車並
      闖紅燈，而具有過失責任等語置辯；然查，本件被告與告
      訴人甲○○雙方對於當時之號誌燈究以何者方向為紅燈等
      情既有所爭執，又渠等所陳復分別與渠等所搭載之證人林
      怡吟、乙○○所述均互核相符，則本件究係於何種號誌燈
      下發生上開車禍事故，而被告或告訴人甲○○究係何者具
      有上開路權歸屬，自已無從推究認定。又查，本件交岔路
      口並無任何監視器攝錄上開事故發生時之情形，亦有本院
      公務電話紀錄及臺中市警察局第一分局函文（附於本案卷
      案）存卷足稽，益徵被告辯稱本件事故之發生全肇因於告
      訴人甲○○酒醉駕車並闖紅燈所致云云，已非有據；況且
      純以路權歸屬判斷本件肇事責任，而未考量其餘上情，既
      與交通事故之過失責任判斷有悖，是以，縱使被告辯稱告
      訴人甲○○確有上開闖紅燈等情非虛，亦仍無礙於被告究
      有無上開過失責任之認定。再查，告訴人甲○○確係於飲
      酒後，呼氣中酒精濃度零點四一二MG/L之情形下仍違規駕
      車，且已近通過該交岔路口時因未注意車前狀況而肇事等
      情，亦為告訴人甲○○所不爭，且有現場照片及道路交通
      事故現場圖及道路交通事故調查報告表（一）、（二）及
      告訴人甲○○部分之查獲後測試觀察職務報告、行政院衛
      生署臺中醫院檢驗科藥物毒物檢定結果及舉發違反道路交
      通管理事件通知單及交通違規移置保管車輛收據等存卷足
      參（附於警詢案卷第二一頁至第四一頁），自堪認告訴人
      甲○○就上開車禍事故之發生，亦與有過失，而仍無解於
      被告上開過失責任之認定，允無疑義。基此，本院認被告
      確有上開過失責任實甚明確，而被告之辯護人另請求將本
      件送臺灣省臺中市車輛行車事故鑑定委員會鑑定肇事原因
      及責任歸屬，核屬無必要。
（三）復查，告訴人乙○○於上開事故發生後，所受右手傷勢部
      分乃係右手第四、五指無力變形、尺側肌肉萎縮，於身體
      檢查及神經電學檢查後，診斷為右上臂尺神經嚴重損傷，
      無神經生長跡象，右手僅第四、五指成爪形、彎曲無力，
      但右手功能仍有部分保留，尚未達完全毀敗，然功能確有
      明顯障礙等情，已有行政院衛生署臺中醫院九十六年十一
      月二十一日函附病歷摘要在卷足參（附於本院案卷第三十
      頁、第三一頁），而參以告訴人乙○○於本院行準備程序
      中指陳其右手第四、五指肌肉萎縮，然前三指仍可動，可
      拿取物品，右上臂可以舉起等情，當堪認告訴人乙○○受
      傷後其右手之大部分功能尚具，僅有部分減損，而未達毀
      敗或嚴重減損一肢以上機能之重傷程度甚明。綜上，被告
      駕車原應注意上開規定，參以當時為日間自然光線明亮，
      被告並無不能注意之情形，竟疏未注意，因而肇事，致人
      受傷，當有上開過失責任至明。準此，本件告訴人甲○○
      雖亦與有過失，已如上述，然被告既難辭上開過失責任，
      而被告上開過失駕駛之行為與告訴人甲○○及乙○○受傷
      之結果間，具有相當因果關係，則被告以前揭情詞置辯，
      即屬無據。本案事證明確，被告上開犯行，洵堪認定。
二、核被告所為，係犯刑法第二百八十四條第一項前段之過失傷
    害罪。被告以一駕車肇事之過失行為同時侵害告訴人甲○○
    及乙○○二人之法益，為想像競合犯，應從一重之過失傷害
    罪處斷。爰審酌被告犯罪之動機、目的、手段、其過失之程
    度、告訴人二人受傷害部位之傷勢非輕，及被告犯罪後曾於
    偵查及本院行準備程序中坦承犯行，並表示願賠償告訴人，
    然因賠償金額未達成共識而無法成立和解，惟事後復意圖矯
    飾卸責之犯罪後態度等一切情狀，量處如主文所示之刑，並
    諭知易科罰金之折算標準。
據上論斷，應依刑事訴訟法第二百九十九條第一項前段，刑法第
二百八十四條第一項前段、第五十五條、第四十一條第一項前段
，刑法施行法第一條之一，判決如主文。
中　　華　　民　　國　　96　　年　　12　　月　　24　　日
                  刑事第四庭    法　官　許惠瑜
以上正本證明與原本無異。
如不服本判決，應於收受送達後10日內向本院提出上訴書狀（應
敘述具體理由並附繕本）。
上訴書如未敘述理由，應於上訴期間屆滿後20日內補提理由書於
本院。
                                書記官　陳佳君
中　　華　　民　　國　　96　　年　　12　　月　　24　　日
附錄本案論罪科刑法條全文
中華民國刑法第284條第1項
（過失傷害罪）
因過失傷害人者，處6月以下有期徒刑、拘役或5百元以下罰金，
致重傷者，處1年以下有期徒刑、拘役或5百元以下罰金。
